【裁判字號】    88,上訴,4482
【裁判日期】    890317
【裁判案由】    妨害自由
【裁判全文】
臺灣高等法院刑事判決                          八十八年度上訴字第四四八二號
    上  訴  人
    即  被  告  乙○○
    選任辯護人  徐澎生
右上訴人因妨害自由案件，不服臺灣桃園地方法院八十八年度訴字第六九四號，中華
民國八十八年十月十四日第一審判決（起訴案號：臺灣桃園地方法院檢察署八十八年
度偵字第四六○號）提起上訴，本院判決如左：
    主      文
上訴駁回。
    事      實
一、乙○○與甲○○原係男女朋友，嗣個性不合分手，而乙○○尚積欠甲○○新臺幣
    （下同）二萬五千元借款未還，民國八十八年一月二日下午二時許乙○○打電話
    予甲○○約當日下午三時三十分許在桃園縣中壢市○○路二號中壢市藝術館前碰
    面歸還前開借款，當日下午三時三十分許甲○○依約前往，見乙○○已在中壢市
    藝術館前等候，遂走上前與乙○○交談，乙○○因甲○○另積欠其大嫂陳秀鳳五
    萬元借款未還，欲以該五萬元扣抵前開其積欠甲○○之二萬五千元之借款，並向
    甲○○催討扣抵後之二萬五千元，反問甲○○「：你欠我的錢怎麼辦？你叫人恐
    嚇我家裏的人怎麼處理：：：」等，雙方發生激烈口角，乙○○憤而對甲○○揮
    拳，繼而更要甲○○坐進其所駕駛前往停放該處之Ｖ七－二九一九號三門自用小
    客車內，甲○○不從，乙○○竟動手強拉甲○○進該車後座，適原與乙○○相約
    在中壢市藝術館前碰後一起前去附近之百戰百勝ＫＴＶ唱歌之李守璿、王建章亦
    到達該處撞見上情，王建章趕緊亦坐進內Ｖ七－二九一九號三門自用小客車內後
    座勸乙○○，乙○○於坐進該車駕駛座後，則對甲○○恐嚇稱要將其載去賣及將
    陪其前來中壢市藝術館之朋友滅口等語，甲○○因害怕大聲呼救，乙○○則又持
    所有之瑞士刀一把揮向甲○○喝令其閉嘴，待甲○○閉嘴後，乙○○則駕駛Ｖ七
    －二九一九號三門自用小客車將甲○○強行載離該處，沿中美路右轉延平路、中
    華路行駛，以此非法方法剝奪甲○○之行動自由，於當日下午四時許乙○○駕駛
    Ｖ七－二九一九號三門自用小客車內載甲○○、王建章二人在中壢市○○路○段
    與南園路口為據報趕至之警察攔下，至此甲○○始脫困，並扣得上開乙○○所有
    用以恐嚇甲○○之瑞士刀一把。
二、案經桃園縣警察局中壢分局移請臺灣桃園地方法院檢察署檢察官偵查起訴。
    理      由
一、訊據上訴人即被告乙○○否認有右述妨害自由之犯行，於原審及本院均辯稱「：
    我只有和她（指被害人甲○○）發生口角，也沒有強拉她上車：（經原審訊問為
    何於警訊時供稱有動手打甲○○及拉其上車）當時是晚上九點多，警察拉我和我
    二個朋友的手按指印簽名：」等語，經查被告於右述時、地與被害人甲○○發生
    口角動手打甲○○、繼而強拉其進Ｖ七－二九一九號三門自用小客車後座，並在
    車上對甲○○恐嚇稱要將其載去賣及將陪其前來中壢市藝術館之朋友滅口等語，
    甲○○因害怕大聲呼救，被告則又持所有之瑞士刀一把揮向甲○○喝令其閉嘴，
    待甲○○閉嘴後，被告則駕駛Ｖ七－二九一九號三門自用小客車將甲○○強行載
    離該處等情，已據被害人甲○○於警訊、偵查原審、及本院調查中指述綦詳，又
    證人李守璿、王建章於警訊時、證人黃天洋於八十八年一月二十五日偵訊時亦分
    別證述「：十五時三十分許至現場（中壢市藝術館前）即發現乙○○硬拉甲○○
    至他Ｖ七－二九一九號三門自用小客車上，此時我與王建章上前勸阻他們不要這
    樣：」、「：十五時三十分許到達中壢市藝術館：我和李守璿就看到乙○○與甲
    ○○發生爭執，李守璿還勸乙○○，但乙○○不聽仍強行將甲○○帶到：Ｖ七－
    二九一九號車內，我因怕乙○○出事而搭乙○○的車：乙○○是有用刀揮向甲○
    ○時，被我適時用右手擋住：乙○○有說要賣掉甲○○及要滅口甲○○之朋友：
    」、「：我（指證人黃天洋）看到乙○○找甲○○且拉著她不讓她走要拉她上車
    ：」等語，被告於警訊時亦自承「：我確實有毆打他，並強拉甲○○上車：」等
    ，核其等之供述悉相符合，且被害人甲○○提出附卷之診斷證明書之診斷情形亦
    記載「：右手掌瘀腫壹處約一Ｘ一公分，左膝擦傷壹處約一‧五Ｘ二‧五公
    分，右膝小擦傷多處皆小於○‧五公分：」等，是被害人甲○○前開指述應可
    採信，雖證人王建章嗣於八十八年四月二十九日偵查時及於八十八年九月三十日
    原審改稱「：他二人（指被告及被害人甲○○）本來就是要回去：是甲○○自己
    上乙○○的車：）（甲○○有無被乙○○用瑞士刀抵住前胸）當時我不清楚是什
    麼東西，我順手幫她擋住而已：」、「：林女自己上車，乙○○要送她回家：（
    在車上乙○○是否對甲○○說要載她去賣，並拿美工刀在她面前晃）我不知道，
    當時乙○○不知揮什麼，我擋回去：」等詞，且稱其在警訊時因喝酒，不清楚在
    製作筆錄時究竟說何證詞等語，而證人李守璿於八十八年九月三十日原審亦改稱
    「：當時看見乙○○、甲○○在爭吵，我上前叫他們回去談，甲○○就上莊的車
    ，我開自己的車就離開：（為何在警訊時供稱看見乙○○硬拉甲○○上他的車）
    我只有說爭執，沒說硬拉：告訴警察我沒說乙○○硬拉甲○○上車，警察不理我
    ：」等語，惟查案重初供，且證人王建章、李守璿於八十八年九月三十日原審亦
    均自承警訊筆錄係自己親自簽名捺指印，證人李守璿更表示其係看完筆錄後簽名
    捺指印，而證人即據報趕往處理且於桃園縣警察局中壢分局中壢派出所製作證人
    王建章筆錄之員警萬迎新於八十八年八月二十六日原審調查時證述「：當天（八
    十八年一月二日）我值下午二時至四時備勤，三點多接獲指揮中心通報說一名女
    子在中壢市藝術館前被人強拉上車在喊救命，我及同事立即趕到現場，但沒看到
    人，四點多保安隊在中壢市○○路與南園路口攔到人，我又立即趕過去將人帶回
    中壢派出所，共有四人，乘二輛車，一名是被害女子甲○○，另一名是乙○○，
    另二名是乙○○之朋友：我作林女及乙○○其中一友人之筆錄：有聞到酒味，但
    我作其中一人筆錄時，他（指證人王建章）都清楚對答如流：」等詞，是知證人
    王建章、李守璿上開證詞均係事後迴護被告之詞，而被告之上開辯解亦係諉卸之
    詞，皆不足採，被告請求再傳訊王建章、李守璿及黃天洋等人，本院認為事證已
    經明確，並無必要，本件被告犯行堪以認定。
二、核被所為係犯刑法第三百零二條第一項之剝奪他人行動自由罪。惟按刑法第三百
    零二條之妨害自由罪，係妨害他人自由之概括規定，故行為人具有一定之目的，
    以非法之方法剝奪人之行動自由者，除法律別有處罰較重之規定，應適用各該規
    定處斷外，如其恐嚇復以達到剝奪人之行動自由之程度，即成立妨害自由罪，不
    應再依同法第三百零五條論處，誠以此項恐嚇之低度行為，應為剝奪人行動自由
    之高度行為所吸收，不能認為係觸犯刑法第三百零二條第一項及刑法第三百零五
    條之二罪名，依同法第五十五條，從一重處斷，而本件被告於妨害被害人甲○○
    行動自由行為繼續中，恐嚇稱要將被害人甲○○載去賣及將陪其前來中壢市藝術
    館之朋友滅口等語，且持瑞士刀一把揮向被害人甲○○喝令其閉嘴，屬於包含於
    妨害甲○○行動自由之同一意念中，雖另合於刑法第三百零五條恐嚇危害安全罪
    ，惟已達剝奪甲○○行動自由之程度，為剝奪行動自由之部分行為，不另論罪併
    此敘明。原審同此事實認定，依刑法第三百零二條第一項、第三十八條第一項第
    二款、罰金罰鍰提高標準條例第一條前段之規定，並審酌被告之素行、犯罪動機
    、目的、手段、所生危害、剝奪被害人甲○○行動自由之時間、被害人甲○○所
    受之損害、及犯罪後猶飾詞否認等一切情狀，量處有期徒刑三月。扣案之瑞士刀
    一把為被告所有，供犯罪所用之物，亦併予宣告沒收，其認事用法及量刑均無不
    當，被告上訴仍執前詞否認犯罪，核無理由，應予駁回。
據上論斷，應依刑事訴訟法第三百六十八條，判決如主文。
本案經檢察官劉斐玲到庭執行職務。
中     華     民     國    八十九   年      三        月      十七      日
                             臺灣高等法院刑事第八庭
                                 審判長法  官  沈  宜  生
                                       法  官  陳  炳  彰
                                       法  官  施  俊  堯
右正本證明與原本無異。
如不服本判決應於收受送達後十日內向本院提出上訴書狀，其未敘述上訴之理由者並
得於提起上訴後十日內向本院補提理由書（均須按他造當事人之人數附繕本）。
                                       書記官  明  祖  星
中     華     民     國    八十九   年      三        月      二十三    日
附錄：本案論罪科刑法條全文
刑法第三百零二條第一項
私行拘禁或以其他非法方法，剝奪人之行動自由者，處五年以下有期徒刑、拘役或三
百元以下罰金。


司法院資訊處製作；財團法人民間司法改革基金會備份。
